【裁判字號】    90,上訴,1474
【裁判日期】    900529
【裁判案由】    妨害兵役
【裁判全文】
臺灣高等法院刑事判決                            九十年度上訴字第一四七四號
    上  訴  人  臺灣桃園地方法院檢察署檢察官
    被      告  甲○○
右上訴人因被告妨害兵役案件，不服臺灣桃園地方法院八十九年度訴緝字第一一九號
，中華民國九十年二月十六日第一審判決（起訴案號：臺灣桃園地方法院檢察署八十
九年度偵字第二○四七號）提起上訴，本院判決如左：
    主  文
上訴駁回。
    理  由
一、公訴意旨略以：被告甲○○係役齡男子，意圖避免常備兵現役之徵集，於收得桃
    園縣政所發，指定應於八十八年十一月一日前往陸軍六一六旅新竹關東橋新兵訓
    練中心報到服役之陸軍常備兵徵集令，無故逾入營期限五日，因認被告涉有妨害
    兵役治罪條例第四條第五款之罪嫌云云。
二、按犯罪事實，應依證據認定之，無證據不得推定其犯罪事實；又不能證明被告犯
    罪者，應諭知無罪之判決，刑事訴訟法第一百五十四條、第三百零一條第一項分
    別定有明文。又事實之認定，應憑證據，如不能發現相當證據，或證據不足以證
    明，自不能以推測或擬制之方法，以為裁判基礎；再認定不利於被告之事實，應
    依積極證據，苟積極證據不足為不利於被告事實之認定時，即應為有利於被告之
    認定，更不必有何有利之證據，最高法院四十年台上字第八六號、三十年上字第
    八一六號判例參照。
三、本件公訴人認被告涉有右揭犯罪，係以卷附桃園縣政府函文、證人劉見光之證述
    及桃園縣龜山鄉未按時報到入營役男訪查記錄各乙紙，為其論據。惟訊據被告甲
    ○○則堅決否認有右揭犯行，辯稱：伊當時住在鶯歌未與家人保持聯絡，伊父親
    劉見光收到常備兵徵集令時通知不到伊，所以伊並不知道有徵集令等語。
四、經查：本件被告甲○○於八十八年九月十七日於台灣宜蘭監獄出監後即未住於前
    開桃園縣龜山鄉○○村○鄰○○○街三八號住所，且因行蹤不明，以致上開常備
    兵徵集令送達時係由被告甲○○之父劉見光代為簽收，劉見光亦未將徵集令之事
    轉知被告甲○○等情，業據證人劉見光於原審訊問時證稱：「（問：有無收到常
    備兵徵集令？）我有收到，找不到我兒子，目前行蹤不明，之前宜蘭監獄出監後
    ，八十九年農曆過年初七、八時有打電話回家，說不敢去當兵，收到徵集令直到
    初七、八才有聯絡，但逾兵期，收到徵集令是八十八年十月二十一日」等語（見
    原審訴字第三二三號卷第二十二頁背面至第二十三頁）明確，且有桃園縣八十八
    年第一八三七梯次陸軍常備兵徵集令、桃園縣龜山鄉未按時報到入營役男訪查記
    錄各乙份在卷（見偵查卷第二頁、第四頁）可資佐證，核與被告甲○○供稱：伊
    當時住在鶯歌未與家人保持聯絡，伊父親劉見光收到常備兵徵集令時通知不到伊
    ，所以伊不知道有徵集令，伊並未告訴伊父親地址及電話等語相符，是被告甲○
    ○並未合法收受上開徵集令一節，堪予認定，被告所辯：伊在當時並不知道有徵
    集令之事等語，即非無據。綜上所述，被告乃係因居住處所遷徒無故不申報，致
    未能收受前開徵集令辦理徵集，尚與公訴人起訴被告經合法收受送達徵集令應受
    徵集而無故逾入營期限五日之犯行有間。此外又查無其他證據足以證明被告確有
    公訴人所指之犯行，自屬不能證明被告犯罪。
五、原審認不能證明被告犯罪，而為無罪之諭知，並無不合。檢察官上訴意旨猶執前
    詞，而指摘原判決不當，為無理由，應予駁回。
六、至被告甲○○是否另涉妨害兵役治罪條例第三條第五款之罪嫌，應由檢察官另行
    偵辦。
據上論斷，應依刑事訴訟法第三百六十八條，判決如主文。
本案經檢察官劉斐玲到庭執行職務。
中      華      民      國    九十    年      五      月    二十九    日
                              臺灣高等法院刑事第 十五 庭
                                  審判長法  官  房  阿  生
                                        法  官  鄧  振  球
                                        法  官  雷  元  結
右正本證明與原本無異。
如不服本判決應於收受送達後十日內向本院提出上訴書狀，其未敘述上訴之理由者並
得於提起上訴後十日內向本院補提理由書（均須按他造當事人之人數附繕本）。
                                        書記官   梁  雅  華
中    華    民    國     九十     年       五       月       二十九     日
附錄：本案論罪科刑法條全文


司法院資訊處製作；財團法人民間司法改革基金會備份。
